【裁判字號】    95,訴,1700
【裁判日期】    951110
【裁判案由】    毒品危害防制條例
【裁判全文】
臺灣板橋地方法院刑事判決              95年度訴字第1700號
公  訴  人  臺灣板橋地方法院檢察署檢察官
被      告  甲○○
上列被告因違反毒品危害防制條例案件，經檢察官提起公訴（95
年度毒偵字第2718號）及移送併案審理（95年度毒偵字第4208號
、第4826號），本院合議庭以裁定進行簡式審判程序，判決如下
：
    主  文
甲○○連續施用第一級毒品，累犯，處有期徒刑壹年。扣案海洛
因捌包（合計淨重零點參公克）沒收銷燬之；注射針筒壹支沒收
。
    事  實
一、甲○○前因施用毒品案件，經本院以89年度毒聲字第1570號
    裁定將其送往勒戒處所觀察、勒戒後，認有繼續施用毒品之
    傾向，再經本院以89年度毒聲字第2018號裁定令入戒治處所
    施以強制戒治，嗣其強制戒治成效經評定為合格，無繼續戒
    治之必要，乃再由本院以89年度毒聲字第4759號裁定停止戒
    治，所餘戒治期間付保護管束，惟甲○○於保護管束期間內
    ，因違反保護管束應遵守事項情節重大，復經本院以89年度
    毒聲字第7288號裁定撤銷停止戒治，並令入戒治處所施以強
    制戒治，而於民國91年1 月2 日強制戒治執行完畢出監，並
    由臺灣板橋地方法院檢察署檢察官以91年度戒毒偵字第86號
    為不起訴處分確定；嗣甲○○復因施用第一級毒品案件，經
    本院以92年度毒聲字第2173號裁定令入戒治處所施以強制戒
    治，而於93年1 月9 日因修正施行後之毒品危害防制條例已
    刪除對於二犯以上之施用毒品行為人施以強制戒治之規定，
    始免予強制戒治而獲釋放；甲○○上開施用第一級毒品犯行
    ，亦經檢察官提起公訴，由本院以92年度訴字第1899號判處
    有期徒刑8 月確定，刑期起算日期為93年2 月22日，而於同
    年10月13日縮刑期滿執行完畢；甲○○再因施用第一級毒品
    案件，經本院以93年度訴第895 號判處有期徒刑9 月確定，
    刑期起算日期為94年3 月3 日，而於同年11月24日縮刑期滿
    執行完畢。詎甲○○仍不知悔改，明知海洛因為毒品危害防
    制條例第2 條第2 項第1 款所規定之第一級毒品，竟仍基於
    施用第一級毒品海洛因之概括犯意，自95年2 月上旬某日時
    起，至同年6 月30日下午4 時許止，在位於臺北縣三重市○
    ○路○ 段2 號佑民醫院廁所內、臺北縣三重市○○○街1 號
    信義公園廁所內等處所，以將海洛因加水稀釋後再以針筒注
    射入體內之方式，連續多次施用第一級毒品海洛因，平均約
    每日施用1 次。嗣先於95年4 月2 日下午3 時30分許，在臺
    北縣三重市○○路、信義西街路口處為警查獲，並扣得甲○
    ○所有之海洛因7 包（合計淨重0.25公克；起訴書誤載為淨
    重0.7 公克；下稱第1 次為警查獲）；復於95年6 月8 日下
    午5 時30分許，在上址信義公園廁所旁為警查獲，並扣得甲
    ○○所有之海洛因1 包（淨重0.05公克）、用以施用第一級
    毒品海洛因之注射針筒1 支等物（下稱第2 次為警查獲）；
    再於95年7 月9 日晚間8 時許，在上址信義公園廁所旁為警
    查獲，並扣得甲○○所有之海洛因2 包（合計淨重0.02公克
    ；下稱第3 次為警查獲）。
二、案經臺北縣政府警察局三重分局報請臺灣板橋地方法院檢察
    署檢察官偵查起訴及移送併案審理。
    理  由
一、上揭事實，業據被告甲○○於本院審理時坦白承認；且被告
    於第1 次及第2 次為警查獲後所採集之尿液，經送請臺灣檢
    驗科技股份有限公司以酵素免疫分析法初步檢驗、氣象層析
    質譜儀法確認檢驗之檢驗結果，均呈鴉片類陽性反應，此有
    該檢驗機構所出具之濫用藥物尿液檢驗報告2 紙附卷可稽；
    而被告第1 次為警查獲時所扣得之白色粉末7 包（合計淨重
    0.25公克）、第2 次為警查獲時所扣得之白色粉末1 包（淨
    重0.05公克），經法務部調查局以化學呈色法、氣相層析質
    譜儀分析法鑑定之結果，確均含第一級毒品海洛因成分，亦
    有該局95年5 月16日調科壹字第060011706 號、95年7 月10
    日調科壹字第060012048 號鑑定通知書各1 紙在卷可憑；此
    外，復有注射針筒1 支扣案可資佐證，足認被告上開自白，
    核與事實相符。又被告前因施用毒品案件，經本院以89年度
    毒聲字第1570號裁定將其送往勒戒處所觀察、勒戒後，認有
    繼續施用毒品之傾向，再經本院以89年度毒聲字第2018號裁
    定令入戒治處所施以強制戒治，嗣其強制戒治成效經評定為
    合格，無繼續戒治之必要，乃再由本院以89年度毒聲字第47
    59號裁定停止戒治，所餘戒治期間付保護管束，惟被告於保
    護管束期間內，因違反保護管束應遵守事項情節重大，復經
    本院以89年度毒聲字第7288號裁定撤銷停止戒治，並令入戒
    治處所施以強制戒治，而於91年1 月2 日強制戒治執行完畢
    出監，並由臺灣板橋地方法院檢察署檢察官以91年度戒毒偵
    字第86號為不起訴處分確定，嗣被告復因施用第一級毒品案
    件，經本院以92年度毒聲字第2173號裁定另入戒治處所施以
    強制戒治，而於93年1 月9 日因修正施行後之毒品危害防制
    條例已刪除對於二犯以上之施用毒品行為人施以強制戒治之
    規定，始免予強制戒治而獲釋放，此亦有臺灣板橋地方法院
    檢察署檢察官91年度戒毒偵字第86號不起訴處分書、臺灣高
    等法院被告前案紀錄表等各1 份在卷可憑；本件事證明確，
    被告施用毒品犯行，堪以認定。
二、按被告行為後，94年2 月2 日修正公布之刑法部分修正條文
    ，業於95年7 月1 日施行。修正後刑法第2 條第1 項規定：
    「行為後法律有變更者，適用行為時之法律。但行為後之法
    律有利於行為人者，適用最有利於行為人之法律」，上揭條
    文係規範行為後法律變更所生新舊法律比較適用之準據法，
    於刑法修正施行後，應適用上揭條文之規定，為「從舊從輕
    」之比較。又法律變更之比較適用，比較時應就罪刑有關之
    共犯、未遂犯、想像競合犯、牽連犯、連續犯、結合犯，以
    及累犯加重、自首減輕暨其他法定加減（如身分加減）與加
    減例等一切情形，綜其全部罪刑之結果而為比較；且就比較
    之結果，須為整體之適用，不能割裂分別適用各該有利於行
    為人之法律，此即法律變更之比較適用所應遵守之「罪刑綜
    合比較原則」及「擇用整體性原則」（最高法院24年上字第
    4634號判例、27年上字第2615號判例、95年第8 次刑事庭會
    議決議意旨參照）。茲就與本案相關之刑法修正前、後條文
    之比較，分述如下：
  (一)連續犯部分：修正前刑法第56條原規定：「連續數行為而犯
    同一罪名者，以一罪論。但得加重其刑至二分之一」，修正
    後之刑法已刪除上開連續犯之條文規定；本件被告多次施用
    第一級毒品海洛因之犯行，係基於概括犯意反覆為之（詳下
    述），依修正前刑法第56條連續犯之規定，僅以一施用第一
    級毒品罪論，並得加重其刑，而修正後之刑法既已刪除上開
    連續犯之規定，則被告多次施用第一級毒品之犯罪行為，即
    應就各次施用行為分別論罪科刑，再依數罪併罰之規定分論
    併罰；比較新舊法之結果，修正後之規定，並未較有利於被
    告。
  (二)累犯部分：修正前刑法第47條原規定：「受有期徒刑之執行
    完畢，或受無期徒或有期徒刑一部之執行而赦免後，5 年以
    內再犯有期徒刑以上之罪者，為累犯，加重本刑至二分之一
    」，修正後之刑法第47條第1 項則規定：「受徒刑之執行完
    畢，或一部之執行而赦免後，5 年以內故意再犯有期徒刑以
    上之罪者，為累犯，加重本刑至二分之一」；查本件被告有
    如事實欄第1 項所載之有期徒刑執行紀錄，此有臺灣高等法
    院被告前案紀錄表附卷可參，其於受有期徒刑執行完畢後，
    5 年以內故意再犯本件有期徒刑以上之罪，不論依修正前、
    後之刑法第47條規定，均構成累犯；比較新舊法之結果，修
    正後之規定，並未較有利於被告。
  (三)綜上修正前、後刑法規定比較之結果，修正後之刑法規定並
    未較有利於被告，揆諸前揭說明，本件自應適用被告行為時
    即修正前之刑法規定。又從刑附屬於主刑，除法律有特別規
    定者外，應依主刑所適用之法律；本件既應適用修正前之刑
    法規定，已詳前述，則屬於從刑性質之沒收，亦應適用修正
    前刑法之規定，併予敘明。
三、按海洛因為毒品危害防制條例第2 條第2 項第1 款所規定之
    第一級毒品。核被告所為，係犯毒品危害防制條例第10條第
    1 項之施用第一級毒品罪；其施用前後持有第一級毒品海洛
    因之低度行為，應為其施用之高度行為所吸收，不另論罪。
    被告多次施用海洛因之犯行，時間緊接，手法相同，所犯係
    構成要件相同之罪，顯係基於概括之犯意反覆為之，為連續
    犯，應依修正前刑法第56條規定以一罪論，並加重其刑；公
    訴人雖僅就被告於95年2 月間起至同年4 月2 日止之施用第
    一級毒品海洛因犯行提起公訴，惟被告其餘施用海洛因之犯
    行，既與上開經起訴論罪之犯行間有連續犯之裁判上一罪關
    係，為起訴之效力所及，且被告於95年6 月8 日及自95年5
    月間起至同年6 月30日止之施用第一級毒品海洛因犯行，復
    經檢察官移送併案審理（臺灣板橋地方法院檢察署95年度毒
    偵字第4208號、第4826號），本院自得併予審究，附此敘明
    。又被告有如事實欄第1 項所載之犯罪科刑及執行紀錄，有
    臺灣高等法院被告前案紀錄表在卷可參，其於受有期徒刑之
    執行完畢後，5 年內再犯本件有期徒刑以上之罪，為累犯，
    應依修正前刑法第47條規定加重其刑，並遞加重之。爰審酌
    被告前已因施用毒品而受不起訴處分之寬典，並經論罪科刑
    執行完畢，猶不能斷絕毒癮而一再施用，顯見其自制力薄弱
    ，惟其施用毒品僅屬自殘行為，對於他人之法益尚無直接之
    侵害，及其犯後坦承犯行，態度尚稱良好等一切情狀，量處
    如主文所示之刑。扣案海洛因8 包（含被告第1 次為警查獲
    時所扣得之7 包、第2 次為警查獲時所扣得之1 包；合計淨
    重0.3 公克），係被告本件施用毒品犯行所查獲之第一級毒
    品，應依毒品危害防制條例第18條第1 項前段規定沒收銷燬
    之；扣案注射針筒1 支，係被告所有供其施用第一級毒品海
    洛因所用之物，此據被告供承在卷，爰併依修正前刑法第38
    條第1 項第2 款規定宣告沒收。至被告第3 次為警查獲時所
    扣得之海洛因2 包（合計淨重0.02公克），係被告於95年7
    月1 日之後所施用之第一級毒品，與本件被告於95年6 月30
    日前之施用毒品犯行無關，此據被告供承明確（見本院95年
    10月27日簡式審判筆錄第2 頁），而被告於95年7 月1 日之
    後之施用第一級毒品犯行，並非本件起訴效力所及，本院無
    從併予審究（詳後述），是上開海洛因2 包，既屬被告另案
    於95年7 月1 日之後施用第一級毒品犯行之證物，本院自無
    從於本件併予宣告沒收銷燬，此附予敘明。
四、公訴人移送併辦（95年度毒偵字第4826號）意旨另以：被告
    基於施用第一級毒品之概括犯意，自95年7 月1 日起至同年
    7 月9 日下午5 時30分許止，在臺北縣三重市○○○街1 號
    信義公園廁所旁等處所，連續多次施用第一級毒品海洛因，
    為警於95年7 月9 日晚間8 時許，在上址信義公園廁所旁將
    其查獲，並扣得被告所有之海洛因2 包（合計淨重0.02公克
    ；併辦意旨書誤載為0.2 公克），因認被告此部分之行為，
    亦涉犯毒品危害防制條例第10條第1 項之施用第一級毒品罪
    嫌，且與被告本件經起訴之施用第一級毒品犯行間有連續犯
    之裁判上一罪關係，而移送本院併案審理。惟按94年2 月2
    日修正公布、95年7 月1 日起施行之修正後刑法條文，已刪
    除修正前刑法第56條關於連續犯之條文規定，此詳前述，是
    連續數行為而犯同一之罪名，其中部分之一行為或數行為，
    係發生在修正後之刑法施行後者，該部分即不能論以連續犯
    （最高法院95年第8 次刑事庭會議決議五、(四)、1.後段意旨
    參照）；公訴人此部分移送併辦之被告施用第一級毒品犯行
    ，既係發生於95年7 月1 日刑法修正施行之後，揆諸前揭說
    明，被告此部分施用第一級毒品之行為，自無從與其本件經
    起訴論罪之95年6 月30日刑法修正施行前之施用第一級毒品
    犯行，再論以連續犯。從而，公訴人上開移送併辦部分，與
    本件既無連續犯之裁判上一罪關係，自非起訴之效力所及，
    本院無從併予審理，應退由檢察官另為適法之處置，附此敘
    明。
據上論斷，應依刑事訴訟法第273 條之1 第1 項、第299 條第1
項前段，毒品危害防制條例第10條第1 項、第18條第1 項前段，
刑法第11條前段、第2 條第1 項前段，修正前刑法第56條、第47
條、第38條第1 項第2 款，判決如主文。
本案經檢察官沈志成到庭執行職務
中    華    民    國    95    年    11    月    10    日
                  刑事第十五庭  法  官  劉景宜
以上正本證明與原本無異
如不服本判決應於送達後10日內向本院提出上訴狀
                                書記官  謝秀青
中    華    民    國    95    年    11    月    14    日
附錄本案論罪科刑法條全文：
毒品危害防制條例第10條第1項
施用第一級毒品者，處 6 月以上 5 年以下有期徒刑。


司法院資訊處製作；財團法人民間司法改革基金會備份。
